【裁判字號】    90,交訴,18
【裁判日期】    900629
【裁判案由】    過失致死
【裁判全文】
臺灣板橋地方法院刑事判決                            九十年度交訴字第一八號
    公  訴  人  臺灣板橋地方法院檢察署檢察官
    被      告  乙○○
右列被告因過失致死案件，經檢察官提起公訴（八十九年度偵字第一九八三八號），
本院判決如左：
    主  文
乙○○從事業務之人，因業務上之過失致人於死，處有期徒刑陸月。如易科罰金以
佰元折算壹日。
    事  實
一、乙○○係統聯汽車客運股份有限公司（下簡稱：統聯公司）之營業大客車司機，
    為從事駕駛業務之人，於民國八十九年二月十四日五時二十分許，駕駛統聯公司
    牌照ＦＳ－七二八號營業用大客車，沿台北縣三重市○○○路往正義南路、重新
    路口方向行駛，途經台北縣三重市○○○路十八號前行人穿越道，應注意在同一
    車道行駛時，後車與前車之間應保持隨時可以煞停之距離，並應注意行近行人穿
    越道前應減速慢行，以預防危險之發生，而依當時情形，並無不能注意之情事，
    竟疏未注意及此，於行近該行人穿越道前，僅與其前方某輛計程車（下簡稱：甲
    車）保持約六公尺之距離，且未減速慢行而以時速約三十六公里之速度跟隨甲車
    向前行駛，適有路人段雲義因酒醉（段雲義之血液經檢驗結果酒精成分含量為：
    百分之０．二一０Ｗ／Ｖ））臥倒於在前方行人穿越道上，甲車向左方偏閃通過
    ，乙○○見狀時，其所駕駛之牌照ＦＳ－七二八號營業用大客車僅距離段雲義二
    、三公尺，煞車閃避不及，致乙○○所駕駛之牌照ＦＳ－七二八號營業用大客車
    右前輪自臥倒在地上之段雲義身上輾過，致段雲義受有右側肋骨及骨盆骨骨折、
    胸腹部外傷，經送馬偕醫院急救後，延至同日八時七分許，因氣胸、胸腔內出血
    休克死亡。乙○○於肇事後，經附近人士報警（未報明肇事者姓名），未被有偵
    查犯罪職權之機關或公務員發覺前，並主動向前往現場處理尚不知何人肇事之臺
    北縣警察局三重分局警員張豪傑坦承其肇事，嗣並接受裁判。
二、案經被害人段雲義之兄甲○○告訴暨臺灣板橋地方法院檢察署檢察官相驗後自動
    檢舉偵查起訴。
    事  實
一、訊據被告乙○○固坦承於前揭時地其駕駛牌照ＦＳ－七二八號營業用大客車右前
    輪輾壓及倒在地上被害人段雲義之事實，惟矢口否認有何過失之犯行，辯稱：伊
    與前面甲車保持約六公尺距離，甲車向左偏閃通過後，伊看見被害人時僅距離二
    、三公尺，馬上煞車，來不及，才輾壓上被害人段雲義云云。經查：
(一)被害人段雲義於前揭時地，因本件車禍遭被告所駕駛之前開牌照ＦＳ－七二八號
    營業用大客車右前輪輾壓，致受有右側肋骨及骨盆骨骨折、胸腹部外傷，經送馬
    偕醫院急救後，延至同日八時七分許，因氣胸、胸腔內出血休克死亡，業據告訴
    人即被害人之兄甲○○指訴甚詳，並有道路交通事故調查報告表、現場草圖及現
    場照片八幀在卷可稽，嗣並經臺灣板橋地方法院檢察署檢察官督同檢驗員相驗無
    訛，製有驗斷書、勘驗筆錄及相驗屍體證明書各一件在卷足憑（均見八十九年度
    相字第二四０號相驗卷）。
(二)(1)、本件車禍肇事前，被告所駕駛牌照ＦＳ－七二八號營業用大客車前方，有甲
    車一輛，向左閃避，被告看見被害人倒在地上，被告煞車不及而輾壓及被害人等
    情，業據被告乙○○於警偵訊及本院審理中供述甚詳，核與證人即乘客傅維瑜於
    警偵訊中之證述相符。再者，肇事後，被害人係遭前開大客車右前輪輾壓，並夾
    在右前輪下，且該車之煞車痕有二．一公尺，而被害人之鞋子，則掉落在該車行
    車方向接近行人穿越道邊緣附近之車下煞車痕起端前等情，有前開道路交通事故
    調查報告表一份、現場草圖及現場照片八幀在卷可稽。由是觀之，被害人之鞋子
    掉落處，既係在行人穿越道邊緣附近，而另考慮被告所駕駛之大客車向前行駛、
    撞及輾壓拖行被害人向前之衝力，足見車禍當時被害人原應係臥倒在行人穿越道
    上甚明。(2)、又證人廖明清於警方訪查時陳稱：「車禍發生前，我知道有人喝醉
    ，坐在我店前的機車上，又大吼大叫，然後在馬路上跑來跑去，後來就看見那個
    人被車撞了。」等語（見相驗卷第十二頁），及被害人段雲義之血液，經送法務
    部調查局檢驗結果，其血液酒精成分含量為：百分之０．二一０Ｗ／Ｖ，有該局
    八十九年三月七日（八九）陸（一）00000000號檢驗通知書一份在卷足
    參（見相驗卷第三十三頁），足見被害人段雲義於車禍當時確有酒醉之情形，且
    參酌甲車係向左偏閃通過，亦無證據足證被害人段雲義係先遭前面甲車撞及或輾
    壓，故應可認係被害人因酒醉而臥倒在行人穿越道上。(3)、又被告係與前面甲車
    保持約六公尺之距離，並以時速約三十六公里之速度向前行駛，行經於肇事處，
    甲車向左方偏閃通過，被告見狀時，其所駕駛之牌照ＦＳ－七二八號營業用大客
    車，僅距離前方臥倒在地之被害人段雲義二、三公尺，煞車閃避不及，而輾壓及
    被害人等情，亦據被告於本院審理中供明在卷（見本院九十年三月五日、同年六
    月二十日筆錄），是由被告僅以與前面甲車保持約六公尺之距離，跟隨甲車以時
    速約三十六公里之速度向前行駛，於甲車向左偏閃，看見被害人在地時，僅距離
    約二、三公尺之情觀之，足見被告未與前面甲車保持隨時可以煞停之距離，且行
    近行人穿越道前，亦未減速慢行，而仍以時速約三十六公里之速度跟隨甲車向前
    行駛，否則何以於前方甲車向左偏閃，被告看見被害人臥倒在地時，僅距離約二
    、三公尺，而致煞車不及而輾壓被害人？(4)、至台灣省台北縣車輛行車事故鑑定
    委員會，依據現場圖行人段雲義倒地位置、方向，驗斷書受傷部位、酒測濃度，
    證人筆錄及被告之供述等，討論後經研判後可能為：「(一)行人段雲義酒精濃度過
    量，遭其他車輛撞擊倒地後，再遭陳車輾及腳部；(二)肇事時間係清晨尚未天量前
    之暗夜，所以陳員無法注意倒地之行人。」（參見卷附該會九十年五月三十一日
    北縣鑑字第九０一三二六號函），然前方之甲車僅有偏閃之動作，並無證據足證
    被害人係先遭甲車撞擊倒地，業見前述(1)，則其所作上述(一)被害人先經其他車輛
    撞擊倒地之研判，顯無實據；又該委員會並未考慮及被告駕車未與前方甲車間應
    保持隨時可以煞停之距離，並應注意行近行人穿越道前應減速慢行，故於前方甲
    車向左偏閃，被告看見被害人臥倒在地時，僅距離約二、三公尺，而致煞車不及
    而輾壓被害人之過失等情況（參見前述(3)），是其所作關於上述(二)之可能性之研
    判，亦與實情不符，顯不足為採。(5)、綜合上情，被告前開所辯，應係卸責飾詞
    ，不足採信。
二、按汽車在同一車道行駛時，除擬超越前車外，後車與前車之間應保持隨時可以煞
    停之距離；又汽車行近行人穿越道前應減速慢行，：：，道路交通安全規則第九
    十四條第一項、一百零三條分別定有明文。本件肇事路段當時係陰天、夜間有照
    明、直路、路面乾燥無缺陷、無障礙物視線良好等情，已據前開道路交通調查報
    告表載明，且被告乃領有職業大客車駕駛執照之汽車駕駛人，經其供明在卷，亦
    經前開道路交通調查報告表載明，則其駕車行經上開路段，應注意在同一車道行
    駛時，後車與前車之間應保持隨時可以煞停之距離，並應注意行近行人穿越道前
    應減速慢行，以避免危險之發生，詎其竟疏未注意，於行近該行人穿越道前，而
    僅與其前方甲車保持約六公尺之距離，亦未減速慢行而以時速約三十六公里之速
    度向前行駛，於甲車向左方偏閃，被告看見被害人時僅距離二、三公尺，煞車閃
    避不及，致大客車右前輪輾過被害人身上，則其有違前揭道路交通安全規則駕車
    甚明。且依上述肇事路段當時情況，被告並無不能注意之情事，被告竟未依前揭
    規定駕車肇致本件車禍，自難辭過失之責。又被害人段雲義酒醉臥倒於上開行人
    穿越道上，於本件車禍之發生亦有過失，惟無解免於被告過失責任之認定，附予
    敘明。而被害人確因本件車禍當場死亡，已詳如前述，則被告之過失犯行與被害
    人之死亡間，顯有相當因果關係。從而罪證明確，被告過失犯行堪予認定。
三、被告乙○○係統聯公司之營業大客車司機，以駕駛大客車載運客人為業，經其供
    明在卷，為從事駕駛業務之人，其於執行業務中開車肇事，致人於死，核其所為
    ，應成立刑法第二百七十六條第二項之業務過失致人於死罪。被告於肇事後，經
    附近人士報警（未報明肇事者姓名），未被有偵查犯罪職權之機關或公務員發覺
    前，並主動向前往現場處理尚不知何人肇事之臺北縣警察局三重分局警員張豪傑
    坦承其肇事，業據被告供明在卷，並有被告之警偵訊筆錄、本院查詢被告是否自
    首警局回函等件附卷可按，嗣並接受本件裁判，為對於未發覺之罪自首而受裁判
    ，應依法減輕其刑。爰審酌被告犯後態度、本件車禍被害人亦有疏失，及事後尚
    未與被害人段雲義之家屬達成民事和解，暨其他一切情狀，量處如主文所示之刑
    。查被告乙○○行為後，刑法第四十一條業於九十年一月四日經立法院修正通過
    ，並經總統於同年月十日公布，而於同年月十二日生效施行，其修正條文為：「
    犯最重本刑為五年以下有期徒刑以下之刑之罪，而受六個月以下有期徒刑或拘役
    之宣告，因身體、教育、職業、家庭之關係或其他正當事由，執行顯有困難者，
    得以一元以上三元以下折算一日，易科罰金。但確因不執行所宣告之刑，難收矯
    正之效，或難以維持法秩序者，不在此限。」「併合處罰之數罪，均有前項情形
    ，其應執行之刑逾六月者，亦同」，核與修正前刑法第四十一條相較，修正後條
    文顯較有利於被告，故本件既符合修正後刑法第四十一條第一項之情形，自應依
    刑法第二條第一項前段規定，依修正後刑法第四十一條第一項規定諭知易科罰金
    之折算標準，合此敘明。
據上論斷，應依刑事訴訟法第二百九十九條第一項前段，刑法第二條第一項前段、刑
法第二百七十六條第二項、第六十二條前段、第四十一條第一項，罰金罰鍰提高標準
條例第一條前段、第二條，判決如主文。
本案經檢察官毛有增到庭執行職務。
中      華      民      國       九十       年     六     月   二十九   日
                  臺灣板橋地方法院交通法庭
                                          法  官  劉  大  衛
右正本證明與原本無異。
如不服本判決應於送達後十日內向本院提出上訴狀。
                                          書記官  蕭  興  南
中      華      民      國       九十       年     七     月     三     日
附錄本案論罪科刑法條全文：
刑法第二百七十六條
因過失致人於死者，處二年以下有期徒刑、拘役或二千元以下罰金。
從事業務之人，因業務上之過失犯前項之罪者，處五年以下有期徒刑或拘役，得併科
三千元以下罰金。


司法院資訊處製作；財團法人民間司法改革基金會備份。
